【裁判字號】    89,判,1148
【裁判日期】    890420
【裁判案由】    營利事業所得稅
【裁判全文】
行  政  法  院  判  決                          八十九年度判字第一一四八號
    原      告  百鼎投資股份有限公司
    代  表  人  甲○○
    被      告  財政部臺北市國稅局
右當事人間因營利事業所得稅事件，原告不服行政院中華民國八十八年三月六日台八
十八訴字第○八五九○號再訴願決定，提起行政訴訟。本院判決如左︰
    主  文
原告之訴駁回。
    事  實
緣原告八十三年度營利事業所得稅結算申報，列報證券交易免稅所得新台幣（下同）
六三、八一六、一七八元，課稅所得額虧損二七、二○五、六六五元。被告將其發行
商業本票保證及手續費原列營業外支出之其他損失四、二三一、五二四元，轉列為利
息支出，並依財政部八十三年二月八日台財稅第000000000號函釋，將原告
不可歸屬之費用及利息，核算其出售有價證券應分攤之營業費用二、二一一、八九六
元及利息支出二九、九七四、三一二元，自有價證券出售收入項下減除，核定證券交
易所得為三五、二二六、五二二元，課稅所得額為一、三八三、九九一元，補徵稅額
三三五、九九七元。原告不服，申請復查，未獲變更，提起訴願、再訴願，遞遭決定
駁回，遂提起行政訴訟。茲摘敘兩造訴辯意旨如次：
原告起訴意旨略謂︰一、原處分及一再訴願決定均嚴重違背司法院釋字第三六八號解
釋及財政部台財訴第一六五五八號令：(一)司法院釋字第三六八號解釋理由稱：「憲法
第十六條規定人民有訴訟之權，係指人民有依法定程序，就其權利義務之爭議，請求
法院救濟，以獲致終局解決與保障之權利。行政訴訟法第四條規定：『行政法院之判
決，就其事件有拘束各關係機關之效力』，即為保障人民依行政訴訟程序請求救濟之
權利得獲終局解決。是行政法院所為撤銷原決定及原處分之判決，原機關自有加以尊
重之義務；原機關有須重為處分者，亦應依據判決之內容為之，以貫徹憲法保障原告
因訴訟而獲得救濟之權利或利益．．．，惟如係指摘原決定及處分之法律見解有違誤
者，該管機關即應受行政法院判決所示法律見解之拘束，不得違背。」。(二)本案除年
度不同外，當事人及案情均與鈞院八十五年度判字第二八一六號判決一案相同，該判
決意旨為：「．．．惟查財政部就綜合證券商暨票券金融公司於證券交易所得停止課
徵所得稅期間，從事有價證券買賣，其營業費用及利息支出之分攤原則已於八十五年
八月九日台財稅第八五一九一四四○四號函另有補充核示，該函說明三並諭示各稅捐
稽徵處應全面清查就未確定案件一律依該補充規定辦理，揆之八十五年七月三十日增
訂公布之稅捐稽徵法第一條之一規定，本件能否謂無該補充核釋之適用，即非無研究
餘地，是本件原處分及一再訴願決定均有可議，應由本院將其一併撤銷，由被告另為
適法之處分．．．」係明確指出依稅捐稽徵法第一條之一規定，應適用八十五年八月
九日台財稅第八五一九一四四○四號函規定，指摘原處分及一再訴願決定適用法律之
見解違誤，依司法院釋字第三六八號解釋意旨，被告應受拘束，方符行政訴訟法第四
條及憲法第十六條保障人民訴訟權之意旨。(三)財政部六十一年八月二日台財稅第三六
五一○號解釋函令亦指出「．．．經行政訴訟判決確定之處分，行政機關不得再為變
更，以維行政處分已確定之法律秩序。」因此，與本案相同之案件既經鈞院八十五年
度判字第二八一六號判決撤銷一再訴願決定及原處分，就本事件即有拘束被告及一再
訴願決定機關之效力，應受司法院釋字第三六八號解釋拘束，惟被告及一再訴願決定
機關仍維持原核定，不但嚴重侵害原告權益，徒增訴訟成本，且損及國家法律尊嚴。
(四)原處分及一再訴願決定，亦違背財政部六十一年台財訴第一六五五八號令及訴願法
第二十四條之規定。二、一再訴願決定及原處分均違反行為時所得稅法第四十二條「
與投資收益相關之費用全數准予列支」規定：(一)依行為時所得稅法第二十四條規定：
「營利事業所得之計算，以其本年度收入總額減除各項成本費用、損失及稅捐後之純
益額為所得額。」又稅制設計中多半有免稅條款之除外，因此，當一項行為及免稅
與應稅所得之計算，相關損費金額就變得十分重要。所得稅法對於轉投資行為（係指
處分證券之交易所得及賺取持有期間之股利投資收益二種）歷來多有不同之課免規定
，有其立法背景考量。在「量能課稅」及「成本與收入配合」之課稅重要指導原則下
，絕不能因稅捐稽徵機關之行政解釋得以違背，本案被告僅憑財政部八十三年台財稅
第000000000號函，自行假設證券交易額越多，其相關利息支出等費用亦隨
之比例增加之謬論，徵收了依法不該徵收之稅負，被告顯已違背所得稅法母法規定及
前述課稅指導原則。(二)「自中華民國七十九年一月一日起，證券交易所得停止課徵所
得稅，證券交易損失亦不得自所得額中減除。」「公司組織之營利事業，投資於國內
其他非受免徵營利事業所得稅待遇之股份有限公司組織者，其投資收益之百分之八十
，免予計入所得額課稅。」分別為行為時所得稅法第四條之一及第四十二條所規定。
又六十九年十二月三十日修正所得稅法第四十二條之立法理由，轉投資收益百分之二
十計算所得額課稅係在吸收有關投資之利息支出及管理費用暨因該項投資收益所繳納
之營業稅及印花稅等費用。換言之，即全部的轉投資期間支出不論多寡，均由投資收
益百分之二十計入課稅所得而擬制配合吸收，此由立法理由末段稱「此後轉投資有關
之各項費用則悉數准予列支，以簡化所得稅之核計方式。」可觀。所謂與轉投資有關
費用，當然包括貸款之利息費用在內，惟當初（六十九年）對以有價證券買賣為專業
之營利事業，其證券交易所得屬應稅所得，不生從事有價證券買賣其營業費用及利息
支出分攤與否之爭議。(三)七十八年十二月三十日增訂之所得稅法第四條之一，將證券
交易所得修正為免稅，則產生轉投資循環期間之支出能否全數認定的問題。就租稅實
質課稅原則言，轉投資收益與證券交易收入在適用不同稅率時（一為轉投資收益百分
之八十免稅，百分之二十應稅；一為證券交易所得免稅），應依一定基礎各自吸收其
應分攤之期間支出。然基於所得稅法第四十二條修正理由，可知立法機關擬以全部轉
投資期間支出不論多寡均由投資收益百分之二十計入課稅所得而擬制配合全數吸收。
由於公司股票之購入及出售係整個轉投資循環之一部分，其相關之期間支出與投資收
益期間支出混合無法單獨辨識歸屬，立法理由亦未對之區分，則在公司股票交易所得
停徵所得稅期間，購入及出售公司股票相關之期間支出已為投資收益應稅之百分之二
十部分擬制配合全數吸收，因此若依財政部八十三年二月八日台財稅第八三一五八二
四七二號函釋規定，在證券交易所得停徵所得稅及投資收益百分之八十免稅期間，出
售公司股票證券交易收入應再分攤已被投資收益百分之二十應稅部分吸收之期間支出
，將導致分配予免稅收入之費用多計，分配予應稅收入之費用少計，不但違反所得稅
法第四十二條規定且使原告溢繳所得稅，嚴重違反「量能課稅」之實質意義。三、依
租稅平等原則，本案應可適用或類推適用財政部八十五年八月九日台財稅第八五一九
一四四○四號函釋規定：(一)對於以買賣有價證券為專業之營利事業，於停徵證券交易
所得期間如何分攤營業費用及利息支出，被告依據財政部八十三年二月八日台財稅第
000000000號函規定：營業費用除可以明確合理歸屬外，應按有價證券出售
收入、投資收益、債券利息收入及其他營業收入比率計算有價證券出售部分應分攤的
費用，自有價證券出售收入項下減除。由於這項規定中，出售有價證券部分，是按照
收入總額計算，而其他的投資項目是按照收益淨額計算，造成出售有價證券部分應分
攤的費用，遠大於其他投資收益，出售有價證券部分，分攤了大部分的費用，且因為
出售有價證券所得免稅，相關費用也必須剔除不能認列。(二)財政部為謀求公平合理課
稅，於八十五年八月五日舉行公聽會，並隨即於同年八月九日以台財稅第八五一九一
四四○四號函，對綜合證券商之營業費用及利息支出之分攤原則補充核釋，以彌補八
十三年二月八日台財稅第000000000號函釋極端不合理處：１、營業費用部
分：其可明確歸屬者，得依個別歸屬認列；無法明確歸屬者，得依費用性質，分別選
擇依部門薪資、員工人數或辦公室使用面積等作為合理歸屬之分攤基礎，計算有價證
券出售部分應分攤之費用，不得在課稅所得項下減除。惟其分攤方式經選定後，前後
期應一致，不得變更。２、利息支出部分：其可明確歸屬者，得依個別歸屬認列；無
法明確歸屬者，如利息收入大於利息支出，則全部利息支出得在課稅所得項下減除；
如利息收入小於利息支出，其利息收支差額應以購買有價證券平均動用資金，占全體
可運用資金比例作為合理歸屬之分攤基礎，計算有價證券出售部分應分攤之利息，不
得在課稅所得項下減除，所稱全體可運用資金，包括自有資金及借入資金；所稱自有
資金，係指淨值總額減除固定資產淨額及存出保證金後之餘額；所稱比例計算，採月
平均額計算之。３、又何謂「以有價證券買賣為專業者」？依獎勵投資條例施行細則
第三十二條規定，係指經營有價證券自行買賣業務之證券自營商及經公司登記或商業
登記以投資為專業之營利事業。原告屬財政部函釋所稱「以有價證券買賣為專業者」
。４、依行政法「相同事件應相同處理」之平等原則，原告既係以投資為專業，其性
質與證券自營商、綜合證券商相同，均屬「以有價證券買賣為專業」，應適用或類推
適用財政部八十五年八月九日台財稅第八五一九一四四○四號函釋有關綜合證券商營
業費用及利息支出部分分攤原則之規定。另該函釋後段亦規定：「為維護業者權益，
並統一受理行政救濟機關之審理原則，仍在訴願、再訴願及行政訴訟救濟中，尚未確
定之案件，各原處分之稅捐稽徵機關應全面清查主動報請撤銷原處分後，依本函補充
規定辦理。」５、依鈞院八十五年度判字第二八一六號判決意旨，原告既係以投資為
專業，與綜合證券商性質相同，依八十五年七月三十日增訂公布之稅捐稽徵法第一條
之一規定：「財政部依本法或稅法所發布之解釋函令，對於據以申請之案件發生效力
。但有利於納稅義務人者，對於尚未核課確定之案件適用之。」本件依法應有財政部
八十五年八月九日台財稅第八五一九一四四○四號函釋之適用。四、一再訴願決定違
反財政部六十九年三月二十七日台財稅第三二四六四號函釋規定及行政法「信賴保護
原則」：(一)被告逕以財政部六十九年三月二十七日台財稅第三二四六四號函核定原告
發行商業本票之保證及手續費用四、二三一、五二四元為利息支出（原本帳列其他損
失），惟前揭財政部函釋係規定營利事業發行商業本票之簽證手續費、承銷費、本票
成本費及支付保證機構之保證費，得以當年度利息費用列支，依該函釋規定，發行商
票本票之相關支出列為利息費用，並非強制性規定，可由營利事業自行決定。準此，
原告將發行商業本票之保證及手續費等支出列報為其他損失四、二三一、五二四元，
應符合前揭財政部函釋規定，被告未探求財政部函釋內涵，率爾重分類原告發行商業
本票之相關費用為利息費用，其認事用法，實有違誤，一再訴願決定不察，遞予維持
原核定，顯已違法。(二)被告不僅違法核定原告發行商業本票之相關費用為利息費用，
更將該違法核定之利息費用四、二三一、五二四元，以財政部八十三年二月八日台財
稅第000000000號函規定之計算公式重新計算有價證券出售收入應分攤之費
用及利息，致原核定之有價證券出售收入應分攤之利息高估達二、四五七、五一三元
，其計算公式如下：168,682,571÷（4,231,524×168,682,571＋102,136,834＋297,
500＋19,333,020）＝2,457,513。(三)原告於八十年度亦曾發生發行商業本票之保證及
手續費用七、八九三、一六七元，於列報八十年度營利事業所得稅時列報為其他損失
，被告於核定該年度營利事業所得稅時並未重分類發行商業本票之相關費用為利息費
用，已核定為其他損失。因此，原告八十三年度發行商業本票之保證及手續費用，與
八十年度一樣應列為「其他損失」，方為一致，且依行政法之「信賴保護原則」，被
告不應毫無法律依據率爾推翻以往年度之核定結果，逕自違法重分類八十三年度發行
商業本票之相關費用為利息費用，並援引財政部八十三年二月八日台財稅第八三一五
八二四七二號函之計算公式，致高估有價證券出售收入應分攤之費用及利息。五、綜
上，請撤銷一再訴願決定及原處分，以維原告租稅權益等語。
被告答辯意旨略謂：一、原告八十三年度營利事業所得稅結算申報，原申報證券交易
免稅所得為六三、八一六、一七八元，被告將原告原列營業外支出其他損失四、二三
一、五二四元之發行商業本票保證及手續費，轉列為利息支出，並就不可歸屬之費用
及利息，計算有價證券出售部分應分攤營業費用二、二一一、八九六元及利息支出二
九、九七四、三一二元，其計算式如下：〔不可歸屬之營業費用3,808,362× 有價證
券出售收入168,682,571／（有價證券出售收入168,682,571＋投資收益 121,469,854
＋債券利息收入297,500＋其他營業收入0 ）＝2,211,896〕、〔不可歸屬之利息支出
51,608,665×有價證券出售收入168,682,571／（有價證券出售收入168,682,571＋投
資收益121,469,854＋債券利息收入297,500＋其他營業收入0 ）＝29,974,312〕，前
項不可歸屬之營業費用及利息支出合計三二、一八六、二○八元，自有價證券出售收
入項下減除，核定證券交易所得為三五、二二六、五二二元。二、原告主張投資取得
之股利收入，業依行為時所得稅法第四十二條規定繳納所得稅，其相對之營業費用及
利息支出應全數認列乙節。按營利事業出售證券之交易所得納入免稅範圍，如免稅之
相關成本費用歸由應稅項目吸收，則營利事業一方面可享受免稅之優惠，一方面相關
成本費用又得以認列減除，營利事業將雙重獲益，不僅有失立法原意，並造成侵蝕稅
源及課稅不公現象，有違租稅公平原則。至免稅收入與應稅收入應如何正確分攤營業
費用及非營業損失，俾符合「收入與成本、費用配合原則」，法條無從針對稽徵技術
作詳細規定，從而財政部八十三年二月八日台財稅第000000000函釋有關免
稅所得分攤營業費用及利息支出之計算公式，乃財政部基於中央財稅主管機關職權，
就所得稅法第四條之一證券交易所得免納所得稅之立法意旨，及同法第二十四條關於
營利事業所得之計算所作之解釋，符合立法旨趣，與行為時所得稅法第四十二條規定
亦無牴觸。從而，被告核定證券交易部分應分攤之營業費用及利息支出，自出售證券
收入項下減除，並無不當。三、利息支出之發生乃是取得資金之成本費用，原告發行
商業本票取得資金，除按期支付之利息外，保證費用及手續費亦為商業本票發行不可
或缺之費用，是以財政部將該項費用歸屬為利息支出，並無錯誤，既屬利息支出，原
告無從合理且明確證明該商業本票發行所取得資金之用途，被告依財政部六十九年三
月二十七日台財稅第三二四六四號函釋規定，核定證券交易部分應分攤為發行商業本
票之保證及手續費用轉列利息支出，自出售證券收入項下減除，並無不當。四、財政
部八十五年八月九日台財稅第八五一九一四四○四號函係補充核示「綜合證券商暨票
券金融公司」於證券交易所得停止課徵所得稅期間從事有價證券買賣，其營業費用之
分攤原則。原告並非綜合證券商或票券金融公司，而係以投資為專業，從事買賣證券
為主要業務，與綜合證券商或票券公司有別，自無上開函釋之適用。五、原告另稱其
八十年度亦將發行商業本票之保證及手續費用，列為其他損失乙節，核屬另案核定是
否妥適問題，尚不得執為本案系爭發行商業本票之相關費用應免於列入分攤之依據。
六、綜上，原處分及一再訴願決定並無違誤，請駁回原告之訴等語。
    理  由
一、按「自中華民國七十九年一月一日起，證券交易所得停止課徵所得稅，證券交易
    損失亦不得自所得額中減除。」「營利事業所得之計算，以其本年度收入總額減
    除各項成本費用、損失及稅捐後之純益額為所得額。」為行為時所得稅法第四條
    之一及第二十四條第一項所規定。又依所得稅法第四條之一規定，自七十九年一
    月一日起，證券交易所得停止課徵所得稅，其相關營業費用及利息支出，應配合
    自證券交易收入項下減除。從而以買賣有價證券為專業之公司，其營業費用及利
    息支出，即需分別攤歸投資收益及證券交易收入負擔。至分攤方式，除可直接合
    理明確歸屬者得個別歸屬，應自有價證券出售收入項下減除外，因投資收益及證
    券交易收入源自同一投入成本，難以投入成本比例作為分攤基準。財政部八十三
    年二月八日台財稅第000000000號函說明：「三、以有價證券買賣為專
    業之營利事業，其營業費用及借款利息，除可合理明確歸屬者得個別歸屬認列外
    ，應按核定有價證券出售收入、投資收益、債券利息收入及其他營業收入比例，
    計算有價證券出售部分應分攤之費用及利息，自有價證券出售收入項下減除」，
    係採以收入比例作為分攤基準之計算方式，符合上開立法意旨，與憲法尚無牴觸
    。司法院釋字第四九三號解釋理由甚明。另「．．．營利事業如能合理明確證明
    借款用途，其借款利息准個別歸屬認定；未能合理明確證明借款用途者，方須依
    比例計算土地或有價證券出售部分應分攤之利息。是以，營利事業之利息收入如
    係來自借款資金，例如借款需作補償性存款或借款資金未全部動用而暫存銀行等
    ，其利息收入雖與利息支出相關，惟因借款資金用於補償性存款或暫存銀行部分
    ，其用途明確，該部分之借款利息准個別歸屬認定，已無須依比例攤計，故應無
    利息支出應扣除利息收入，再以淨額分攤之問題。至營利事業之利息收入如非來
    自借款資金，則其利息收入與利息支出並不相關，亦無利息支出應扣除利息收入
    ，再以淨額分攤問題。」「營利事業發行商業本票，其一次支付票券金融公司之
    簽證手續費、承銷費、本票成本費（印刷費）及支付保證機構之保證費，得以當
    年度利息費用列支。」亦分別為財政部八十四年二月十八日台財稅第八四一六○
    七○四一號函及六十九年三月二十七日台財稅第三二四六四號函釋在案。上開函
    釋核與所得稅法規定並未違背，得予援用。
二、本件原告八十三年度營利事業所得稅結算申報，列報證券交易免稅所得六三、八
    一六、一七八元，課稅所得額虧損二七、二○五、六六五元。被告將其發行商業
    本票保證及手續費原列營業外支出之其他損失四、二三一、五二四元，轉列為利
    息支出，並依財政部八十三年二月八日台財稅第000000000號函釋，將
    原告不可歸屬之費用及利息，核算其出售有價證券應分攤之營業費用二、二一一
    、八九六元及利息支出二九、九七四、三一二元，自有價證券出售收入項下減除
    ，核定證券交易所得為三五、二二六、五二二元，課稅所得額為一、三八三、九
    九一元，補徵稅額三三五、九九七元。原告不服，申請復查，未獲變更，循序提
    起訴願、再訴願，遞遭決定駁回，遂提起行政訴訟，並主張原處分及一再訴願決
    定未依本院八十五年度判字第二八一六號判決意旨，適用或類推適用財政部八十
    五年八月九日台財稅第八五一九一四四○四號函釋有關綜合證券商營業費用及利
    息支出之分攤原則，已違反司法院釋字第三六八號解釋、憲法第十六條、行政訴
    訟法第四條、訴願法第二十四條，以及財政部六十一年台財訴第一六五五八號令
    釋規定。原處分及一再訴願決定亦均違反行為時所得稅法第四十二條「與投資收
    益相關之費用全數准予列支」規定。又財政部六十九年三月二十七日台財稅第三
    二四六四號函釋並非強制規定，可由營利事業自行決定將發行商業本票之相關費
    用支出列報為其他損失，原告八十年度營利事業所得稅結算申報，已列報為其他
    損失，被告核定時未重分類為利息費用，則八十三年度營利事業所得稅亦應同樣
    列為其他損失，俾符行政法上信賴保護原則等語；被告則以免稅所得分攤營業費
    用及利息支出之計算公式，乃財政部基於中央財稅主管機關職權，就所得稅法第
    四條之一證券交易所得免納所得稅之立法意旨，及同法第二十四條關於營利事業
    所得之計算所作之解釋，符合立法旨趣，與行為時所得稅法第四十二條規定亦無
    牴觸。原告發行商業本票取得資金，除按期支付利息外，保證費用及手續費亦為
    商業本票發行不可或缺之費用，原告並無合理明確證明該商業本票發行所取得資
    金之用途，被告將之歸屬為利息支出，並無錯誤。又原告並非綜合證券商或票券
    金融公司，而係以投資為專業，從事買賣證券為主要業務，自無財政部八十五年
    八月九日台財稅第八五一九一四四○四號函釋之適用。另原告八十年度將發行商
    業本票之保證及手續費用列為其他損失，核屬另案核定是否妥適等語為辯。
三、經查本件原告八十三年度營利事業所得稅結算申報，原申報證券交易免稅所得為
    六三、八一六、一七八元，被告將原告原列營業外支出其他損失四、二三一、五
    二四元之發行商業本票保證及手續費，轉列為利息支出，並就不可歸屬之費用及
    利息，計算有價證券出售部分應分攤營業費用二、二一一、八九六元及利息支出
    二九、九七四、三一二元，其計算式如下：〔不可歸屬之營業費用3,808,362×
    有價證券出售收入168,682,571／（有價證券出售收入168,682,571＋投資收益12
    1,469,854＋債券利息收入297,500＋其他營業收入0 ）＝2,211,896〕、〔不可
    歸屬之利息支出51,608,665×有價證券出售收入168,682,571／（有價證券出售
    收入168,682,571＋投資收益121,469,854＋債券利息收入297,500＋其他營業收
    入0 ）＝29,974,312〕，前項不可歸屬之營業費用及利息支出合計三二、一八六
    、二○八元，自有價證券出售收入項下減除，核定證券交易所得為三五、二二六
    、五二二元，課稅所得額為一、三八三、九九一元，補徵稅額三三五、九九七元
    ，有原告八十三年度營利事業所得稅結算申報書、所得稅法規定有列支限額之項
    目標準計算表、營利事業所得稅查核簽證申報說明書等影本附原處分卷可稽。查
    原告既係以有價證券買賣為專業之營利事業，其證券交易之所得，自應攤計營業
    費用及利息支出，因是項費用及支出為免稅收入及應稅收入所共同發生，營利事
    業出售證券之交易所得既為免稅所得，其免稅收入之相關成本及費用如全部由應
    稅收入負擔，則營利事業將雙重獲益，不僅有失立法原意，並造成侵蝕稅源及課
    稅不合理現象，被告予以計算其分攤額，依司法院釋字第四九三號解釋，並無不
    合。又原告發行商業本票取得資金，其支付票券金融公司之保證費用及手續費等
    亦為商業本票發行不可或缺之費用，應以當年度利息費用列支，非可由營利事業
    自行決定列報為其他損失。原告就該商業本票發行所取得資金之用途，並未能舉
    證證明，無法直接合理明確歸屬，是被告核定證券交易部分應分攤為發行商業本
    票之保證及手續費用所轉列利息支出，自有價證券出售收入項下減除，經核並無
    不洽。至本院八十五年度判字第二八一六號判決，就原告七十九年度營利事業所
    得稅，係以「惟查財政部就綜合證券商暨票券金融公司於證券交易所得停止課徵
    所得稅期間，從事有價證券買賣，其營業費用及利息支出之分攤原則已於八十五
    年八月九日台財稅第八五一九一四四○四號函另有補充核示，該函說明三並諭示
    各稅捐稽徵處應全面清查就未確定案件一律依該補充規定辦理，揆之八十五年七
    月三十日增訂公布之稅捐稽徵法第一條之一規定，本件能否謂無該補充核釋之適
    用，即非無研究餘地」為由，而將原處分及一再訴願決定一併撤銷，責由被告另
    為適法之處分。嗣原處分依據上開判決意旨重行審查結果，認為財政部八十五年
    八月九日台財稅第八五一九一四四○四號函係專指對於「綜合證券商暨票券金融
    公司」於證券交易所得停止課徵所得稅期間從事有價證券買賣，其營業費用之分
    攤原則之補充函釋，原告並非上開「綜合證券商或票券金融公司」，而係以投資
    為專業，從事買賣證券為主要業務，自無上開函釋之適用，而應適用財政部八十
    三年二月八日台財稅字第000000000號函釋，乃仍為維持原初查核定之
    原處分。原告不服，循序訴經本院八十七年度判字第二三四五號判決，以該處分
    難謂與本院原判決之撤銷意旨有違而駁回原告之訴，有本院該判決可稽。原告猶
    執本院八十五年度判字第二八一六號判決，指摘本件原處分及一再訴願決定違反
    司法院釋字第三六八號解釋、憲法第十六條、行政訴訟法第四條、訴願法第二十
    四條，以及財政部六十一年台財訴第一六五五八號令釋規定，其主張自難謂有理
    由。另行為時所得稅法第四十二條係規定：「公司組織之營利事業，投資於國內
    其他非受免徵營利事業所得稅待遇之股份有限公司組織者，其投資收益之百分之
    八十，免予計入所得額課稅」，未如原告所稱有「與投資收益相關之費用全數准
    予列支」之規定。矧本案被告就原告依行為時所得稅法第四十二條規定所取得投
    資收益之所得部分，並未予以核算分攤營業費用及利息支出，此部分對原告並無
    不利之可言，而免稅之證券交易收入部分，其相關成本費用，按收入與成本費用
    配合及公平原則，不得歸由其他應稅之收入項下減除，司法院釋字第四九三號解
    釋亦有闡明。是原告執此主張本案相關費用全數准予列支乙節，當非可採。至原
    告八十年度營利事業所得稅結算申報，將發行商業本票之保證及手續費用列為其
    他損失，核屬另案核定是否妥適問題，並與人民因信賴授予利益之行政處分，而
    於原處分機關依職權撤銷或廢止後，致遭受財產上之損失，為撤銷或廢止之機關
    應給予合理補償之行政法上信賴保護原則之情形有別。從而，被告以原告係以投
    資為專業，從事買賣證券為主要業務，計算其證券交易所得應分攤營業費用及利
    息支出，揆諸首揭規定及司法院解釋，洵無違誤，一再訴願決定遞予維持，俱無
    不合。原告起訴意旨，難謂有理，應予駁回。
據上論結，本件原告之訴為無理由，爰依行政訴訟法第二十六條後段，判決如主文。
中    華    民    國     八十九      年      四      月      二十       日
                    行 政 法 院 第 三 庭
                                審 判 長 評  事      曾  隆  興
                                         評  事      鄭  淑  貞
                                         評  事      林  家  惠
                                         評  事      徐  瑞  晃
                                         評  事      張  瓊  文
右  正  本  證  明  與  原  本  無  異
                                         法院書記官  阮  桂  芬
中    華    民    國     八十九      年      四      月      二十       日


司法院資訊處製作；財團法人民間司法改革基金會備份。
